臺灣桃園地方法院刑事判決
110年度交訴字第8號
公  訴  人  臺灣桃園地方檢察署檢察官
被      告  陳清輝



                    居桃園市○○區○○○街000號2樓      上列被告因公共危險案件，經檢察官提起公訴（109年度偵字第31766號），本院判決如下：
    主  文
陳清輝無罪。
    理  由
一、公訴意旨略以：被告陳清輝於民國109年8月10日15時15分許
    ，騎乘車牌號碼000-0000號普通重型機車（下稱被告機車）
    ，沿桃園市龍潭區五福街由中正路往大昌路直行，本應注意
    不得跨越分向限制線行駛，且行至近五福街與公園路交岔路
    口，亦應注意超越前車時，於前車左側保持半公尺以上之間
    隔超過，其竟為超越前車，疏未注意及此，貿然跨越至對向
    車道欲超過同向行駛在前，欲左轉至公園路，由告訴人楊韓
    駿騎乘之車牌號碼000-0000號普通重型機車（下稱告訴人機
    車），兩車發生擦撞，告訴人人車倒地，並因此受有左胸壁
    挫傷、左肘、左大腿、左膝擦傷之傷害（過失傷害部分，未
    據告訴）。詎其明知其就事故之發生負有過失責任，竟基於
    肇事逃逸之犯意，未等候警方到場釐清事故責任，且未獲告
    訴人同意離開，即騎車逃逸。因認其涉犯(修正前)刑法第18
    5條之4之肇事致人死傷逃逸罪嫌。
二、法律之解釋及適用：
　　㈠被告行為後，刑法第185條之4已經立法院參酌司法院釋字
      第777號解釋意旨進行修正、公布，並於110年5月30日生
      效施行，該條所修正之內容係將該罪構成要件中之「肇事
      」用語，改為「發生交通事故」，下修該罪之法定刑，並
      增設第2項之減免其刑規定。茲因本件為無罪宣告，尚無
      庸進行新舊法之比較。　
　　㈡犯罪事實應依證據認定，無證據不得認定犯罪事實；不能
      證明被告犯罪者，應諭知無罪之判決，刑事訴訟法第154
      條第2項、第301條第1項分別定有明文。如檢察官所舉證
      據無法使法院形成被告有罪之確信，法院即應落實無罪推
      定原則，諭知被告無罪（最高法院92年台上字第128號判
      例、101年度台上字第2966號判決意旨參照）。
　　㈢刑法第185條之4之肇事致人死傷逃逸罪，於因駕駛人故意
      或過失所致事故之情形，已定有處罰肇事後逃逸之規定，
      俾促使駕駛人於肇事後能對被害人即時救護，以減少死傷
      。該條所謂「逃逸」係指行為人主觀上對其駕駛動力交通
      工具肇事致人死傷已有認識，客觀上並有擅自離開肇事現
      場之行為而言（最高法院110年度台上字第3152號判決意
      旨參照）。故行為人對於其駕車肇事致人於死或傷有所認
      識，始有構成肇事逃逸罪之可能，而該項主觀構成要件亦
      必須依證據認定之，若行為人不知其已肇事並致人死傷，
      縱然逃逸，亦與本罪之構成要件不合。
三、公訴人之論據及被告答辯意旨：
　　㈠公訴意旨認被告就此部涉犯肇事致人死傷逃逸之罪嫌，無
      非以被告於偵查中之供述、告訴人於偵查中之指訴、告訴
      人之診斷證明書、道路交通事故現場圖及事故調查表(一)
      (二)、現場暨車損照片、監視錄影畫面、檢察官勘驗筆錄
      ，為其主要論據。
　　㈡訊據被告否認有何肇事致人死傷逃逸之犯行，辯稱：告訴
      人左轉時沒打方向燈，發生碰撞後，我有問告訴人說為何
      轉彎沒有打方向燈，他說沒事，跟我道歉，我說下次注意
      就好，車損各自負責，我要離開前跟他說我要走了，他還
      說好。他跟我都沒談到有受傷的事。
四、本院之判斷：
　　㈠就被告於109年8月10日15時15分許，騎乘被告機車，沿桃
      園市龍潭區五福街由中正路往大昌路直行，為超越前車，
      跨越至對向車道欲超過同向行駛在前、欲左轉至公園路，
      由告訴人騎乘之告訴人機車，嗣2機車發生擦撞，告訴人
      人車倒地；告訴人嗣後驗傷，經診斷受有左胸壁挫傷、左
      肘、左大腿、左膝擦傷之傷害之情節，為被告所不爭執，
      並與告訴人於偵查中之指訴相符，且有告訴人之診斷證明
      書、道路交通事故現場圖及事故調查表(一)(二)、現場暨
      車損照片、桃園市政府警察局道路交通事故當事人登記聯
      單、車籍查詢資料、偵查中之監視器畫面截圖在卷可考，
      首堪認定。
　　㈡事發監視器錄影檔案經本院於110年4月19日準備程序勘驗
      ，結果顯示：
　　　⒈在監視器錄影畫面顯示時間(下或稱監視器時間)15:15:0
        8，告訴人機車(告訴人身著長衣長褲，獨自騎乘)準備
        於交岔路口左轉，但未打方向燈；在15:15:09，告訴人
        機車往左轉時(仍未打方向燈)，被告機車(被告身穿黃
        色雨衣，獨自騎乘)在告訴人左後方，以高於告訴人機
        車之速度直行前來，2車持續貼近，在該秒末，被告機
        車右側與告訴人機車左側擦撞，告訴人即人車倒地於交
        岔路口之中央，但被告機車未倒地，而是朝畫面左方斜
        衝；在15:15:10至12，被告機車持續往前斜衝至對向車
        道，嗣人車向右倒地並往人行道滑行。
　　　⒉在15:15:12至44，有一汽車在畫面下方之路旁停下，該
        汽車上之男性駕駛(下稱男駕駛)下車走往告訴人，並扶
        起告訴人，被告亦起身扶起被告機車，站在畫面左方；
        在15:15:45起，告訴人由男駕駛扶著，走往被告方向，
        告訴人步行過程中並向被告舉起左手致意，被告則站在
        畫面左方，面向告訴人；在15:15:52起，告訴人開始與
        被告站著面對面談話，男駕駛看一下後，慢步離去；在
        15:16:12，被告坐上被告機車，告訴人走到被告左前方
        ，面對被告，站著與被告繼續談話；在15:16:30，被告
        與告訴人結束談話；在15:16:31起，被告騎乘機車往畫
        面左方離去，消失於畫面，告訴人則站在原地，之後打
        手機。期間告訴人機車均維持倒在路中央之狀態，且在
        整個過程，畫面均呈下雨樣貌、地面呈雨水濕潤情形(
        與道路交通事故調查報告表(一)所載相符)，也未見告
        訴人外觀上有傷。
　　　⒊由上可見，當時天雨路滑，告訴人於本件事故發生後，
        主動起身走向被告，並與告訴人持續面對面交談約達38
        秒(監視器時間15:15:52至15:16:30)，交談過程中，被
        告坐上被告機車，有繼續與告訴人談話，告訴人則會自
        行走動、換位，告訴人外觀上亦未見傷勢。此已與一般
        常見之肇事逃逸者對於被害人置之不理、旋即駕車急速
        逃離、被害人因傷倒地不起或明顯可見傷勢外露之情狀
        ，均屬有別，則被告有無於客觀上擅自離開肇事現場之
        行為，即有疑問。
　　㈢告訴人事後驗傷，雖驗得左胸壁挫傷、左肘、左大腿、左
      膝擦傷之傷勢，但依上開勘驗結果，此些傷勢應是因告訴
      人身著長衣長褲而受遮掩，故從監視器錄影畫面無法看出
      告訴人當時身上受有此些傷勢。且自被告立場來看，告訴
      人係未打左轉方向燈而與被告發生擦撞，告訴人又自行走
      往被告並先舉手跟被告示意，2人於數十秒之交談期間，
      告訴人且可獨自站立、步行、言談無礙，則被告當時主觀
      上不知告訴人有受傷之可能性，確實存在，此與告訴人於
      本院111年4月13日審判程序所證稱：當時男駕駛扶我，我
      過去問被告有沒有怎麼樣，被告說沒有；當時我穿的是雨
      衣(應即上開長衣長褲)，外觀看不出我有受傷，我沒講我
      有受傷，被告也沒問我有無受傷；在現場不管是我、被告
      、或扶我起來的男駕駛，都沒有說要等警察或等救護車來
      等語，亦屬相符。再考量男駕駛乃主動停車、下車關懷並
      扶起告訴人之熱心人士，若稍知告訴人已受傷，應會提醒
      被告、告訴人，或至少表示等警察或救護車來之意思，但
      實際上男駕駛看著被告、告訴人交談後，並未作任何提醒
      ，即自行離去，可推論男駕駛亦不知告訴人有受傷，告訴
      人也確未將有受傷之事告知在場之人，更可見被告當時主
      觀上不知告訴人已因本件事故受傷。從而，被告主觀上對
      其駕駛動力交通工具肇事致人受傷並無認識，自不能以上
      開罪名相繩。
　　㈣被告與告訴人於上開38秒之談話內容為何？就此，被告於
      本院堅稱：是告訴人來問我有沒有怎麼樣，我問告訴人為
      何沒打方向燈，告訴人跟我道歉，我說下次注意，沒事就
      好，車損各自負擔，我跟告訴人都沒談到受傷的情況，告
      訴人也沒跟我說不要走或等警察、救護車來，我要離開前
      跟告訴人說我要走了，告訴人還說好，我才騎走等語。此
      與告訴人上開到院證述、於偵查中所稱是我先過去問被告
      有沒有事，被告說沒事，還沒講到報警(偵卷第97頁)、及
      告訴人當時確未打方向燈、走向被告時還先向被告舉手致
      意之客觀情節均大致相符，且與被告於偵查中所述情形(
      偵卷第7至10頁)一致，已屬信而有徵。又2人對話長達38
      秒，為上開勘驗結果所清楚顯明，按理不應僅有告訴人問
      被告有沒有事、被告說沒事就走之2句對答，但告訴人到
      院作證時，卻自承只記得當時告訴人走過去問被告有沒有
      怎麼樣，被告說沒有之簡短對話內容，其他的都不存在告
      訴人記憶中，告訴人還證稱沒有舉手跟被告致意，嗣經本
      院提示上開勘驗結果，顯示告訴人當時確有舉手向被告致
      意之動作，告訴人才改稱「沒印象」，可見告訴人對事發
      經過，已淡忘許多，被告記憶則較為清楚，則告訴人到院
      證稱，被告未經告訴人同意即離開等詞，是否屬實，並非
      無疑。此外，依上開勘驗結果，被告在交談期間，坐上被
      告機車後，告訴人仍面對被告站著與被告繼續交談，又看
      著被告騎機車離開，從頭到尾未看到告訴人有何阻止被告
      離去之舉，是否存有默許之意？亦存有合理之懷疑。綜上
      ，被告當時在主觀上是否認識到，其駕駛動力交通工具肇
      事，已致告訴人受傷，暨其是否於客觀上擅自離開現場，
      均存有合理懷疑，而告訴人之指訴又略有瑕疵，自不能對
      被告為不利之認定。
五、綜上，依檢察官所舉各項證據方法及卷存事證，不足使本院
    形成被告有為上開犯行之有罪確信，自應為無罪判決之諭知
    。　　
據上論斷，應依刑事訴訟法第301條第1項，判決如主文。
本案經檢察官劉偉誠提起公訴，檢察官洪鈺勛到庭執行職務。
中　　華　　民　　國　　111 　年　　5 　　月　　4 　　日
            刑事第十庭審判長法　官　林大鈞
　　　　　　　　　          法  官  陳愷璘
    　　　　　　　          法  官  徐漢堂
以上正本證明與原本無異。
如不服本判決應於收受判決後20日內向本院提出上訴書狀，並應
敘述具體理由。其未敘述上訴理由者，應於上訴期間屆滿後20日
內向本院補提理由書(均須按他造當事人之人數附繕本)「切勿逕
送上級法院」。告訴人或被害人如對本判決不服者，應具備理由
請求檢察官上訴，其上訴期間之計算係以檢察官收受判決正本之
日期為準。 
　　　　　  　　　　　　　　書記官　侯儀偵　　　　　　
中　　華　　民　　國　　111 　年　　5 　　月　　5 　　日